【裁判字號】    90,訴,31
【裁判日期】    901005
【裁判案由】    殺人未遂
【裁判全文】
臺灣澎湖地方法院刑事判決                              九十年度訴字第三一號
    公  訴  人  臺灣澎湖地方法院檢察署檢察官
    被      告  丁○
    指定辯護人  本院公設辯護人乙○○
右列被告因殺人未遂案件，經檢察官提起公訴（九十年度偵字第二八九號），本院判
決如左：
    主  文
丁○傷害人之身體，處有期徒刑貳年，緩刑伍年。
扣案之柴刀壹把沒收。
    事  實
一、丁○與其堂弟丙○○，因土地糾紛及比鄰而居所生之細故，素有怨隙，丁○於民
    國九十年六月一日下午四時二十五分許，在澎湖縣七美鄉西湖村一九號自宅內飲
    酒，思及其與丙○○平日之互動不佳，而備覺委曲，心生不滿，復因自己罹患糖
    尿病、高血壓及攝護線肥大等病症，身心狀況不佳，思慮偏差，一時氣憤，竟逞
    其酒意，基於教訓丙○○之普通傷害犯意，持己有之柴刀一把，至澎湖縣七美鄉
    西湖村二０之一號丙○○住處廚房，趁丙○○低身刮剖南爪烹調食物，未及防範
    時，朝丙○○頭部等處劈砍洩憤，致丙○○受有右顱骨骨折併頭皮裂傷十二公分
    、左耳近截肢裂傷十一公分、左頸裂傷三點五公分、左臂肱骨開放性骨折併尺神
    經撕裂傷十三點五乘五點五公分及左大姆指裂傷三點五乘零點五公分之傷害，丙
    ○○負傷後奪門而出往外奔逃，經鄰居戊○○及甲○○發現報警處理，丙○○嗣
    經送澎湖縣七美鄉衛生所轉送高雄阮綜合醫院急救，而倖免於難。
二、案經丙○○之妻許呂來李訴由澎湖縣警察局馬公分局報請臺灣澎湖地方法院檢察
    署檢察官偵查起訴。
    理  由
一、訊據被告丁○坦承於右揭時、地持刀砍傷被害人丙○○之事實，核與被害人丙○
    ○於警訊、本院審理中之指訴及證人戊○○、甲○○、許呂來李於警訊、偵查或
    本院審理中之證述相符，並經本院至犯罪現場勘驗屬實，製有勘驗筆錄附卷可稽
    ，且有澎湖縣七美鄉衛生所及高雄阮綜合醫院診斷證明書各一紙、現場圖二張及
    扣案之柴刀一把在案足憑，罪證已臻明確，被告犯行堪以認定，應予依法論科。
二、按殺人未遂與傷害之區別，應以加害人有無殺意為斷，以戕害他人喪失生命之故
    意，著手於刺殺之實行而未發生死亡之結果，為殺人未遂；倘無使人喪失生命之
    故意，僅在使其身體、健康受到傷害，則為傷害罪。經查被告丁○辯稱伊無殺人
    之犯意，伊砍傷被害人丙○○之目的是在教訓他，讓他知情達理等語；而被告丁
    ○與被害人丙○○係堂兄弟之親屬關係，除二人間因細微小事而有怨隙，惟尚無
    深仇大恨外，被告及被害人二人各與其後輩及二人後輩間之相處均尚融洽，此據
    證人即被害人丙○○之妻許呂來李於警訊中證稱「丁○我認識，二家是鄰居，丁
    ○與我丈夫因何細故爭執我不知道。在這之前二人偶爾吵架，但都是為了芝麻小
    事吵架，應不至於需要拿刀砍殺才能解決」等語，衡情被告丁○尚無殺人之動機
    ；又被害人丙○○傷勢固屬嚴重，惟觀諸其於案發後四日即九十年六月五日接受
    警方調查時，已能清楚描述案情，並稱「（員警問：你是否要對丁○提出傷害告
    訴？）我暫時保留告訴權，待我傷勢好了出院再打算」等語，於九十年六月二十
    八日，親自出席接受澎湖縣七美鄉調解委員會調解，而與被告丁○達成和解（和
    解內容：一、聲請人（即被告丁○）願意賠償對造人（即被害人丙○○）醫療費
    用及慰藉金共計新台幣伍拾萬元正，且於九十年六月二十八日於調解會議當場七
    美鄉公所二樓會議室交付，並經對造人當面點清無誤。二、對造人同意不追究聲
請人於九十年六月一日下午酒後傷害對造人之民事責任。），此有澎湖縣七美鄉
    調解委員會調解書一紙可參，而其於九十年八月七日在本院審理中應訊時，身心
    俱全，應答無礙，其被害後復原狀況迅速良好，足見被告丁○下手時尚留餘地，
    並非傾力欲置被害人丙○○於死地；末查被告丁○於砍傷被害人丙○○後，即走
    出案發現場，嗣並返家，並未追殺被害人丙○○等情，業據證人戊○○於本院勘
    驗現場時證述屬實，綜上各情，被告丁○係逞其酒意，為達教訓被害人丙○○之
    目的而砍傷被害人丙○○，僅具傷害被害人丙○○身體之故意，尚無欲致其於死
    之殺人故意，可以認定。是核被告所為，係犯刑法第二百七十七條第一項傷害罪
    ，公訴人認被告涉犯第二百七十一條殺人未遂罪，尚有未洽，起訴法條應予變更
    。爰審酌被告僅因細微小事，不循合法程序救濟解決，竟長期懷恨在心，並持利
    刃傷人以洩憤，恣意妄為，惡性非輕，惟犯後已與被害人達成民事和解，頗有悔
    意，態度亦佳等一切情狀，量處被告有期徒刑二年。被告未曾受有期徒刑以上刑
    之宣告，有台灣澎湖地方法院檢察署刑案資料查註紀錄表乙份附卷可稽，其經此
    教訓，應知警惕，當無再犯之虞，且其年事已高，身罹糖尿病、高血壓及攝護線
    肥大等病症，有高雄市柯醫院診斷證明書一紙在卷可參，身體狀況不佳，本院認
    所宣告之刑以暫不執行為適當，爰併諭知緩刑五年，以勵自新。扣案之柴刀一把
    係被告所有供犯罪所用之物，業據被告供述屬實，依刑法第三十八條第一項第二
    款之規定，併宣告沒收。
據上論斷，應依刑事訴訟法第二百九十九條第一項前段、第三百條，刑法第二百七十
七條第一項、第七十四條第一款、第三十八條第一項第二款，罰金罰鍰提高標準條例
第一條前段，判決如主文。
本案經檢察官葉麗琦到庭執行職務
中    華    民    國      九十        年        十      月       五     日
                                臺 灣 澎 湖 地 方 法 院 刑 事 庭
                                      法    官  陳     順     輝
右正本證明與原本無異。
如不服本判決，應於判決送達後十日內，向本院提出上訴狀（須附繕本）。
中    華    民    國      九十        年        十      月       八     日
                                      書 記 官  林     德     盛
附錄法條
刑法第二百七十七條第一項：傷害人之身體或健康者，處三年以下有期徒刑、拘役或
一千元以下罰金。


司法院資訊處製作；財團法人民間司法改革基金會備份。
